臺灣高等法院刑事判決　　　　　　　　　　　　　九十一年度上易字第二九七號
　　上　訴　人　臺灣士林地方法院檢察署檢察官
　　被　　　告　丙○○　男　五.
右上訴人因被告因詐欺等案件，不服臺灣士林地方法院九十年度易字第四二八號，中
華民國九十年七月十六日第一審判決（起訴案號：臺灣士林地方法院檢察署八十九年
度偵字第七六一七號）提起上訴，本院判決如左：
    主  文
原判決撤銷。
丙○○意圖為自己不法之所有，以詐術使人將本人物交付，累犯，處有期徒刑陸月，
如易科罰金，以參佰元折算壹日。
    事  實
一、丙○○前曾於八十六年間犯麻醉藥品管理條例案件，經臺灣士林地方法院以八十
    六年度易字第二三七二號判處有期徒刑六月確定，並於民國八十八年一月二十四
    日執行完畢。猶不知悔改，復於八十九年三月五日，在臺北縣樹林市場附近，拾
    獲乙○○所遺失之以傅榮光為發票人、臺北縣板橋市農會溪崑分部為付款人、帳
    號000000000號、發票日八十九年四月二十四日、票號ＡＮ00000
    00號、面額新台幣（以下同）三萬元之支票一紙（下稱系爭支票），竟意圖為
    自己不法之所有，予以侵占入己。並意圖為自己不法之所有，在該紙支票上背書
    後，於八十九年三月二十日，在台北縣蘆洲市○○路四十六巷二十之二號四樓甲○○住處，持向不知情之甲○○詐稱該張支票係其姐夫發給其工資所交付，而向
    甲○○調換現金，致甲○○不疑有詐，而調換現金三萬元給丙○○，嗣甲○○於
    支票屆期時，向臺北第一商業銀行蘆洲分行提示兌現，因乙○○業已申報掛失止
    付而不獲付款，始經警循線查獲上情。
二、案經台南縣警察局白河分局報請台灣台南地方法院檢察署呈請台灣高等法院檢察
    署核轉臺灣士林地方法院檢察署檢察官偵查起訴。
    理  由
一、訊據被告丙○○矢口否認有何侵占遺失物及詐欺取財之犯行。辯稱：伊於十多年
    前曾招待友人黃連全洗三溫暖，黃連全擅自叫小姐油壓，欠伊約一萬五千元。伊
    後來至黃連全家中催討，乙○○向伊稱其係黃連全之弟，黃連全未回來。有一天
    乙○○在家裏打麻將，伊對乙○○稱黃連全欠伊之錢要還伊，乙○○就從皮包拿
    出該支票給伊，叫伊拿去換現再將一萬五千元找還他云云。
二、惟查右揭事實，關於上開以傅榮光為發票人、臺北縣板橋市農會溪崑分部為付款
    人、帳號000000000號、發票日八十九年四月二十四日、票號ＡＮ00
    00000號、面額三萬元之支票一紙，係證人乙○○於八十九年三月五日，在
    臺北縣樹林市場附近遺失乙節，除有支票及退票理由單影本、掛失止付票據提出
    人資料查報表、票據掛失止付通知書、遺失票據申報書等在卷可稽之外，並經證
    人乙○○於偵查時到庭證稱：系爭支票係傅榮光交給其抵付工資，其將支票放皮
    包內而遺失，被告曾至其家中泡茶六、七次，並向其借錢數次，共未超過一千元
    ，亦無清償，且不曾交系爭支票予被告等語（見偵字第七六一七號偵查卷第第四
    十八頁至五十頁）。是侵占遺失物之犯行已甚明確。
三、次查證人甲○○於偵查時證稱：「（當庭提示丙○○照片指認）是的，此人就是
    丙○○。（當初拿支票給你做什麼？）他向我借錢，我認識他，但不是很熟，借
    他的錢沒有收利息」等語（偵字第七六一七號偵查卷第第二八頁背面）。於原審
    審理時到庭證稱：「（這張三萬元的支票是誰交給你？）丙○○。（丙○○何時
    交給你？）他要跟我借錢，借三萬元，我已經把三萬元給他了。（丙○○當初有
  無講這張票如何來？）他說他姐夫發給他的工資。（你知道這張票是別人遺失的
    票？）跳票以後我才知道。（當初丙○○如果告訴你這張票是他撿來的，不是他
    姐夫借給他的工資，你會借錢給他？）不會，是因為他說是姐夫給他的工資，我
    才借錢給他。（當初丙○○在何處跟你借錢？）他先打電話給我，說要跟我借錢
    ，我沒空，在電話中他有說要用票跟我借錢三萬元」等語（原審九十年易字第四
    二八號卷第三十九頁、第四十頁）。依證人甲○○上開供述，若被告未向陳甲○○詐稱該張支票係其姐夫所付的工資錢，甲○○當不致出借三萬元給被告，顯見
    被告詐稱支票係合法取得，致使甲○○陷於錯誤而借貸金錢，被告顯係意圖為自
    己不法之所有，而施展詐術借得金錢。
四、被告雖辯稱伊於十多年前曾招待友人黃連全洗三溫暖，黃連全擅自叫小姐油壓，
    欠伊約一萬五千元。伊後來至黃連全家中催討，乙○○向伊稱其係黃連全之弟，
    黃連全未回來。有一天乙○○在家裏打麻將，伊對乙○○稱黃連全欠伊之錢要還
    伊，乙○○就從皮包拿出該支票給伊，叫伊拿去換現再將一萬五千元找還他云云
    。然被告所辯上情，除經證人甲○○堅決否認之外，證人黃連全於偵查時亦證稱
    ：「（有無向丙○○借過錢？）沒有（你最近一次見過丙○○？）十年沒有見過
    他（你有常去三溫暖？）十年前我有與丙○○去過三溫暖。（錢何人出？）丙○○出的錢。（共去過幾次？）大約二三次。（是否有去三溫暖，欠櫃抬費一萬六
    千元？）沒有」、「我去過三溫暖，是他帶我去，他有出錢，去過二、三次；但
    他沒有告訴我多少錢，他現在說我欠他錢，我莫名其妙」等語（偵字第七六一七
    號偵查卷第五十五頁背面、第五十六頁正面、第五十八頁背面）。於原審審理時
    亦到庭證稱：「（你們到三溫暖花多少錢？）我不知道，帳是他付的。（丙○○
    有無要跟你要三溫暖那筆錢？）沒有。（你有無跟乙○○講你有欠丙○○一筆三
    溫暖的錢？）沒有，他們兩人的關係我也不清楚。（：去年乙○○跟你講他有替
    你付一筆三溫暖的錢給丙○○？）沒有」等語（原審卷第三十六頁、第三十七頁
    ）。顯然被告係在十餘年前招待黃連全洗三溫暖，並非黃連全有積欠被告金錢，
    倘黃連全有積欠被告上開款項，何以十多年之久均未催討？且被告與證人黃連全
    已多年未見面，被告在事隔十多年之後，竟以其招待證人黃連全洗三溫暖為由，
    辯稱黃連全欠伊一萬五千元云云，顯有悖常情。從而被告所辯，顯係畏罪卸責之
    詞，核不足採，其犯行堪以認定，應依法論科。
五、核被告所為，係犯刑法第三百三十七條之侵占遺失物罪及刑法第三百三十九條第
    一項之詐欺取財罪。所犯二罪有方法結果之牽連關係，應從一重之詐欺取財罪處
    斷。被告丙○○前曾於八十六年間犯麻醉藥品管理條例案件，經臺灣士林地方法
    院以八十六年度易字第二三七二號判處有期徒刑六月確定，並於民國八十八年一
    月二十四日執行完畢，此有本院被告全國前案紀錄表一份在卷可按，其於五年之
    內再犯本件有期徒刑以上之罪，為累犯，依法加重其刑。關於被告所犯詐欺取財
    罪部分雖未經起訴書記載犯罪法條，惟因與侵占遺失物罪部分，有方法結果之牽
    連關係，為裁判上一罪，依審判不可分原則，原為起訴效力所及，況檢察官於原
    審審理時就詐欺取財罪部分亦以言詞追加起訴（見原審卷第四十八頁），故應認
    為業經起訴，本院自得併予審理。
六、被告犯罪之後，刑法第四十一條業於九十年一月十日修正公布為「（第一項）犯
    最重本刑為五年以下有期徒刑以下之刑之罪，而受六個月以下有期徒刑或拘役之
    宣告，因身體、教育、職業、家庭之關係或其他正當事由，執行顯有困難者，得
    以一元以上三元以下折算一日，易科罰金。但確因不執行所宣告之刑，難收矯正
    之效，或難以維持法秩序者，不在此限。（第二項）併合處罰之數罪，均有前項
    情形，其應執行之刑逾六月者，亦同」。其中易科罰金之數額依罰金罰鍰提高標
    準條例第二條規定，已提高為一百倍。該第四十一條之修正條文於同月十二日生
    效，被告犯罪後，法律業已變更，且修正後之法律有利於被告，依刑法第二條第
    一項前段規定，適用修正後刑法第四十一條第一項前段，並就所處之刑，諭知易
    科罰金之折算標準。
七、原審未察，認查無積極證據足以證明被告有何侵占遺失物之行為及詐欺罪部分未
    經起訴，而諭知被告無罪，容有未洽，檢察官據此提起上訴，其上訴為有理由，
    爰由本院將原判決撤銷改判。爰審酌被告犯罪之動機、目的，所詐得之財物數額
    、犯罪之手段、其品行、智識程度，所生危害及犯罪後之態度等一切情狀，判處
    有期徒刑六月，並諭知易科罰金之折算標準，以示懲儆。
八、被告經合法傳喚無正當理由未到庭，爰不待其陳述逕行判決。
據上論斷，應依刑事訴訟法第三百六十九條第一項前段、第三百六十四條、第三百七
十一條、第二百九十九條第一項前段，刑法第二條第一項前段、第三百三十七條、第
三百三十九條第一項、第五十五條、第四十七條、第四十一條第一項前段、罰金罰鍰
提高標準條例第一條前段、第二條，判決如主文。
本案經檢察官蔡瑞宗到庭執行職務。
中      華      民      國    九十一    年     十二     月    三十一    日
                              臺灣高等法院刑事第十七庭
                                  審判長法  官  許  錦  印
                                        法  官  許  宗  和
                                        法  官  周  煙  平
右正本證明與原本無異。
不得上訴。
                                        書記官  楊  妙  恩
中      華      民      國     九十二   年       一     月      三      日
附錄：本案論罪科刑法條全文
中華民國刑法第三百三十九條：
意圖為自己或第三人不法之所有，以詐術使人將本人或第三人之物交付者，處五年以
下有期徒刑、拘役或科或併科一千元以下罰金。
以前項方法得財產上不法之利益或使第三人得之者，亦同。
前二項之未遂犯罰之。
